臺灣桃園地方法院刑事判決　　　　　　　　　　　　　九十一年度交訴字第三二號
　　公　訴　人　臺灣桃園地方法院檢察署檢察官
　　被　　　告　乙○○
右列被告因過失致死等案件，經檢察官提起公訴（九十一年度偵字第一三０八號），
本院判決如左：
    主  文
乙○○因過失致人於死，處有期徒刑拾月；緩刑參年。其餘被訴服用酒類不能安全駕
駛動力交通工具而駕駛部分無罪。
    事  實
一、乙○○（起訴書誤載為郭緯強）明知酒後不能駕車，竟於民國（下同）九十年八
    月十一日當日在桃園縣桃園市吉安釣蝦場，飲用兩罐啤酒後（其酒精測試吐氣所
    含酒精濃度達０‧五０ＭＧ\Ｌ 、尚未達不能安全駕駛之狀態，詳後述），駕駛
    車號八Ｎ－九一六０號自小客車，沿桃園縣蘆竹鄉○○路由桃園往大華方向行駛
    ，於同日凌晨五時四十五分許，途經蘆竹鄉○○路與南竹路交岔口時，其本應注
    意汽車行車速度在市區道路行駛，時速不得超過四十公里，且應注意車前狀況，
    並隨時採取必要之安全措施，以避免危險之發生，且依當時狀況，均無不能注意
    之情形，而於上開路段貿然以時速五十至六十公里速度超速行駛，致撞及適由唐
    湘燕所騎乘，亦疏未注意左轉彎車為讓直行車先行，自對向車道欲左轉蘆竹鄉○
    ○路口之車號ＱＥ七－０七五號輕機車，造成唐湘燕人車倒地後，再撞及路旁由
    徐承和騎乘之腳踏車倒地（致徐承和受有背部及手腳擦傷等傷害，過失傷害部分
    未據告訴）而肇事，並致唐湘燕受有顱內出血、頭部外傷等傷害，乙○○即叫救
    護車將唐湘燕送醫；並向據報前來處來車禍案件之桃園縣警察局大園分局大竹派
    出所警員林材成自首坦承犯罪，並接受裁判。而唐湘燕經送醫後延至同日十三時
    許宣告不治死亡。
二、案經桃園縣警察局大園分局報請台灣桃園地方法院檢察署檢察官相驗後自動檢舉
    偵查起訴。
    理  由
壹、有罪部分：
一、訊據被告乙○○對於右揭事實，迭於警訊時及偵審中坦承不諱，核與被害人家屬
    （起訴書誤載為被害人）丙○○指訴之情節相符，並據證人即與被告同車友人丁
    ○○及證人即騎乘腳踏車遭唐湘燕機車撞及之徐承和於警訊中証述在卷（見偵卷
    第九頁、第十頁反面）；此外，並有道路交通事故調查報告表乙紙、現場及車損
    照片十二幀，及交通違規舉發單、現場勘察初步報告表、違反刑法第一百八十五
    條之三查獲後測試、觀察職務報告表、酒精測試值、現場圖各乙紙在卷可稽，而
    被害人唐湘燕確因本件車禍死亡，亦經台灣桃園地方法院檢察署檢察官督同法醫
    師相驗屬實，製有驗斷書、相驗屍體證明書及勘驗筆錄附卷可按。
二、按汽車駕駛人應注意飲酒後其吐氣所含酒精成份超過每公升０．二五毫克者不得
    駕車，及汽車行駛時，駕駛人應注意車前狀況，隨時採取必要之安全措施和在市
    區道路，時速不得超過四０公里，道路交通安全規則第一百十四條第二款、第九
    十四條第三項、第九十三條第一項第一款定有明文。被告為汽車之駕駛人，自應
    注意上開安全規定，且依肇事當時之狀況，並非不能注意及此，竟疏於注意，因
    而肇事致被害人唐湘燕受有上述傷害而死亡，被告對本件車禍之發生顯有過失；
    又本件經送台灣省桃園縣區車輛行車事故鑑定委員會鑑定，亦同此認定，有該會
    九十年十二月二十八日九十府車鑑桃字第九０一五二四號函及鑑定意見書在卷可
    憑。雖被害人唐湘燕無照駕駛機車左轉彎未讓直行車先行，亦同為本件車禍發生
    之原因；惟按刑法上所謂之「過失」，係指行為人雖非故意，但按其情節應注意
    ，並能注意，而不注意者而言，被害人唐湘燕雖與有過失，仍無法減免行為人在
    不超越社會相當性之範圍應有之注意義務，且刑事責任係對於反社會行為所加之
    公之制裁，不若民事責任係專以填補損害為目的，因此並無允許依過失相抵之理
    論，而消長已發生之刑事責任之餘地，是本件被告仍難辭其過失之責。而被害人
    唐湘燕因本件車禍致受前開所述之傷害而經送醫後不治死亡，已如前述，則被告
    之過失行為與被害人唐湘燕亡間，具有相當因果關係。本案事證明確，被告之過
    失犯行，洵堪認定。
三、核被告所為，係犯刑法第二百七十六條第一項之過失致死罪。又按刑法上所謂「
    業務」，乃指其本人直接所選擇生活上之地位而言（最高法院二十年上字第七八
    九號判例參照），查被告並非職業司機，其駕駛小客車並非其業務行為，公訴人
    認被告上開所為，係犯刑法第百七十六條第二項業務過失致死罪，容有誤會，起
    訴法條應予變更，併此敘明。而被告酒醉駕車因而致人死亡，就其所犯過失致死
    部分，應依道路交通管理處罰條例第八十六條第一項之規定，加重其刑，又被告
    於車禍發生後旋即向前來處理車禍案件之桃園縣警察局大園分局大竹派出所甲○
    ○○○坦承肇事，接受裁判，業據警員林材成到庭證述明確，係對於未發覺之罪
    自首而受裁判，應減輕其刑，爰先加後減之。爰審酌被告酒後駕車肇事，造成被
    害人死亡之永遠無法彌補遺憾、過失程度且與被害人家屬達成和解賠償損害，有
    和解書乙紙在卷足按，暨被害人之過失程度及犯後態度等一切情狀，量處如主文
    所示之刑，以資懲儆。又被告前未曾受有期徒刑以上刑之宣告，台灣高等法院被
    告全國前案紀錄表、台灣桃園地方法院檢察署刑案資料查註紀錄表各一紙在卷可
    稽，其因一時失慮，偶罹刑典，經此刑之宣告後，應知警惕而無再犯之虞，本院
    因認所宣告之刑以暫不執行為當，爰予以宣告緩刑參年，用啟自新。
貳、無罪部分：
一、公訴意旨另以：被告乙○○明知汽車駕駛人飲酒後不能安全駕駛動力交通工具者
    ，不得駕車，竟於九十年八月十一日以酒後吐氣酒精成份每公升含０‧五０毫克
    不能安全駕駛之狀態，猶駕駛車號八Ｎ－九一六０號自用小客車，沿桃園縣大竹
    路由桃園往大華方向行駛，因認被告另涉犯刑法第一百八十五條之三之不能安全
    駕駛交通動力工具而駕駛罪嫌。
二、按「犯罪事實應依證據認定之，無證據不得推定其犯罪事實。」刑事訴訟法第一
    百五十四條定有明文。刑事訴訟制度受「倘有懷疑，則從被告之利益為解釋」、
    「被告應被推定為無罪」之原則所支配，故得為訴訟上之證明者，無論為直接或
    間接證據，須客觀上於一般人均不致有所懷疑，而達於確信之程度者，始可據為
    有罪之認定，倘其證明尚未達於「確信」之程度，而有合理可疑存在時，即難據
    以為被告之不利認定，換言之，在法律判斷上，即不能為被告有罪之認定。公訴
    人認被告涉犯右揭罪嫌，無非以被告當時之酒精測試值達每公升０．五０毫克為
    據。惟按刑法第一百八十五條之三之「不能安全駕駛交通動力工具」，應依客觀
    之事實認定之，雖飲酒後酒精會使人之自主神經系統產生亢奮與認知功能的暫時
    性缺損，且酒後駕車之駕駛人對於移動景物的追蹤能力、經強光照射後恢復視力
    、監視四周之注意力，較平時缺乏等情，然人體對於酒精濃度之承受度，每因個
    人體質而異，是否僅能以被告之酒精測試值達每公升０．五０毫克，即遽認被告
    不能安全駕駛動力交通工具，即值合理懷疑？又證人即處理本案之員警林材成於
    本院審理證稱：「（被告當時精神狀況？）外表看起來正常，但酒精測試○．五
    ○毫克。被告可以瞭解我講話的意思，反應正常。因為法律規定，超過○．二五
    毫克就不能駕車，所以我們以公共危險罪嫌移送。」（見本院九十一年四月十九
    日筆錄），復參以承辦員警林材成於到場處理本件車禍時，於觀察被告之反應及
    精神狀況時，於「查獲前後觀察結果欄」亦僅載明：「三、駕駛過程因應注意能
    注意而不注意」之事由，有違反刑法第一百八十五條之三查獲後測試、觀察職務
    報告乙紙在卷足按，並未有其他有關被告不能安全駕駛動力交通工具事由之記載
    ，則顯見被告雖酒後駕車，肇致本件車禍，然其係「應注意能注意而不注意」而
    肇致本件車禍，已如前述，並非因酒後無法安全駕駛動力交通工具而肇事；且參
    以，被告於車禍發生，並知即時將被害人唐湘燕送醫，並向前來處理車禍之員警
    ，主動坦承肇事，已如前述，足徵其當時精神狀況及對於四周景物之注意力，暨
    對於緊急情狀之處理、對於外界事務之知覺、理念及判斷作用，與常人無異，是
    被告當時尚未達於不能安全駕駛交通動力工具而駕駛之情形，則被告之行為即與
    上開刑法第一百八十五條之三之「不能安全駕駛交通動力工具」之構成要件有間
    ，自不得遽對被告論罪科刑，惟被告酒後駕車之行為，易造成對自身及他人之安
    全造成嚴重威脅，是被告酒後，雖未達不能安全駕駛交通動力工具而駕駛之程度
    ，然其行為仍應由交通管機關予以適度之行政處罰，以促使其警惕，附此敘明。
    此外，復查無其他積極證據，足資證明被告涉有何不能安全駕駛交通動力工具而
    駕駛之犯行，不能證明被告此部分之犯罪，爰依首開法條之規定，自應諭知被告
    無罪之判決。
據上論斷，應依刑事訴訟法第二百九十九條第一項前段、第三百條、第三百零一條第
一項，道路交通管理處罰條例第八十六條第一項，刑法第二百七十六條第一項、第六
十二條前段、第七十四條第一款，罰金罰鍰提高標準條例第一條前段，判決如主文。
本案經檢察官李山明到庭執行職務。
中      華      民      國      九十一      年    四      月    三十    日
                                臺灣桃園地方法院刑事第四庭
                                      法  官   邱滋杉
右正本證明與原本無異。
如不服本判決，應於判決送達後十日內向本院提出上訴狀( 應附繕本 )，上訴於
臺灣高等法院。
                                      書記官   周巧屏
中      華      民      國      九十一      年    四      月   三十    日
附論罪科刑依據之法條：
刑法第二百七十六條
因過失致人於死者，處二年以下有期徒刑、拘役或二千元（現已提高十倍為二萬元）
以下罰金。
從事業務之人，因業務上之過失犯前項之罪者，處五年以下有期徒刑或拘役得併科三
仟元（現已提高十倍為三萬元）以下罰金。
道路交通處罰條例第八十六條
汽車駕駛人，無駕駛執照駕車、酒醉駕車、吸食毒品或迷幻藥駕車、行駛人行道或行
經行人穿越道不依規定讓行人優先通行，因而致人受傷或死亡，依法應負刑事責任者
，加重其刑至二分之一。
汽車駕駛人，在快車道依規定駕車行駛，因行人或慢車不依規定，擅自進入快車道，
而致人受傷或死亡，依法應負刑事責任者，減輕其刑。
